臺灣高等法院臺中分院刑事判決　　　　　　　　　　九十一年度上易字第一九七號
　　上　訴　人
　　即　被　告　丁○○
右上訴人因傷害等案件，不服臺灣苗栗地方法院九十年度易字第六三七號中華民國九
十年十一月二十九日第一審判決（起訴案號：臺灣苗栗地方法院檢察署九十年度偵字
第七九四號，移送併辦案號：同署九十年度偵字第一七九五號），提起上訴，本院判
決如左：
    主      文
上訴駁回。
    事      實
一、丁○○係乙○○之夫，現為乙○○之配偶，二人之間具有家庭暴力防治法第三條
    第一款之家庭成員關係。丁○○於民國（下同）八十九年十二月二十日凌晨五時
    二十分許，在苗栗縣銅鑼鄉銅鑼工業區永新醫療器材股份有限公司大門前，見乙○○坐在丙○○所有車牌號碼為Ｈ二–四四七九號之自用小貨車上，認乙○○與
    丙○○之間有男女曖昧關係，心生不滿，竟基於傷害之犯意，持路上拾得之木棍
    一支（未扣案）毆打乙○○，致乙○○受有左尺骨骨折、右脛骨骨折及雙側小腿
  、左前臂擦挫傷等傷害。
二、案經乙○○訴請臺灣苗栗地方法院檢察署檢察官偵查起訴及移送併案審理。
    理      由
壹、有罪部分：
一、訊據本案上訴人即被告丁○○（以下簡稱為被告）已坦承確有於前開時、地，持
    木棍毆打告訴人乙○○（以下簡稱為告訴人）之事實，惟辯稱：係告訴人深夜不
    歸，經伊守候多時，嗣見告訴人與丙○○共處一車，狀甚親密，丙○○見伊即驚
    慌逃走，告訴人則不待其開口，即向伊怒吼「我的生活不用你管」等語，同時動
    手推人，伊一時激於義憤，才拾起地上木棍毆打告訴人，告訴人亦與伊對打，致
    伊亦受有左前臂撕裂傷之傷害云云。
二、然查：
（一）本案被告確有於前開時、地，拾起地上木棍毆打告訴人，致使告訴人受有前開
      傷害之事實，除據被告自承無誤之外，復經告訴人於警、偵訊及原審法院審理
      時指訴甚詳，並有告訴人受傷之診斷證明書二紙、現場及告訴人受傷情形照片
      四幀在卷可稽，上開事實應堪認定。
（二）按刑法上所謂當場激於義憤而傷害人，須以被害人先有不正行為，且必該行為
      在客觀上有無可容忍，足以引起一般人無可容忍之憤怒，而當場實施傷害者而
      言，此於最高法院分別著有二十八年上字第二五六四號判例及二十四年上字第
      二二四六號判例可資參照。經查本案被告雖辯稱：係告訴人與丙○○共處一車
      ，狀甚親密，且出言挑釁，伊才毆打告訴人云云。惟此為告訴人及證人丙○○
      所否認，丙○○並證稱：事發當時，其在家睡覺，未與告訴人在一起等語明確
      ，復無其他目擊證人目擊事發經過，是告訴人是否與丙○○共處一車並出言挑
      釁，已難遽認。參以本案被告同時告訴丙○○和誘告訴人脫離家庭一案，業經
      臺灣苗栗地方法院檢察署檢察官為不起訴處分確定在案，有該署九十年度偵字
      第七九四號不起訴處分書附卷可稽，自難遽認告訴人與丙○○之間，確有被告
      所指之男女不正常關係。況縱如被告所言，告訴人當時確係與丙○○共處一車
      ，惟本案事發當時，告訴人與丙○○共乘一車，甫抵銅鑼工業區永新醫療器材
      股份有限公司大門前，即為被告發現，丙○○隨即逃離現場，獨留告訴人一人
      坐於車上，亦難僅憑該二人曾共處一車，即推論告訴人與丙○○有不正行為。
      且本案被告亦未當場撞見告訴人與丙○○有不正行為，亦難認被告係當場激於
      義憤而傷害告訴人。又縱認告訴人有如被告所述，對被告稱：「我的生活不要
  你管」之挑釁言語，然該挑釁言詞在客觀上，亦難謂已達令人完全無可容忍之
      程度，核與義憤傷害罪之構成要件亦屬有間。從而，被告此部分之辯解，應屬
      事後卸責之詞。至於告訴人亦有出手毆打被告乙節，核屬告訴人是否另犯傷害
      罪之問題，尚非被告得為免責之抗辯事由。
三、綜上所述，本案被告之犯罪事證已甚明確，犯行洵堪認定，應依法論科。核被告
    所為，係犯刑法第二百七十七條第一項之傷害罪。又公訴人移送併案審理部分，
    核與本件係事實上一罪之法律關係，本院應併予審究。
貳、公訴不受理部分
一、本件公訴人之公訴意旨另以：被告於八十九年十二月二十日凌晨五時二十分許，
    在苗栗縣銅鑼鄉銅鑼工業區前，見其配偶乙○○與丙○○同乘Ｈ二–四四七九號
    自用小貨車（為丙○○所有），心生不滿，竟基於毀損之犯意，以自備之木棍一
    支（未扣案），猛力擊擊前開自用小貨車之車窗及擋風玻璃，致該車車窗及玻璃
    毀損，不堪使用，經被害人丙○○提出告訴，因認被告涉有刑法第三百五十四條
    之毀損罪嫌等語。
二、惟按告訴乃論之罪，告訴人於第一審言詞辯論終結前得撤回其告訴；又告訴經撤
    回者，應諭知不受理之判決，此於刑事訴訟法第二百三十八條第一項、第三百零
    三條第三款分別定有明文。
三、經查本件告訴人丙○○告訴被告毀損部分，起訴書認被告涉有刑法第三百五十四
    條之毀損罪嫌，惟依同法第三百五十七條之規定，上開罪名係告訴乃論之罪，茲
    據告訴人丙○○於原審法院審理時，當庭撤回告訴（見原審法院九十年度苗簡字
    第二一九號刑事卷九十年五月十五日訊問筆錄），記明筆錄在卷。揆諸上開說明
    ，本件毀損部分，依據刑事訴訟法第三百零三條第三款規定，應諭知公訴不受理
    之判決。
參、原審法院以被告前開傷害犯行，其犯罪事證已甚明確，犯行已堪認定，另被訴毀
    損部分，業經告訴人丙○○撤回告訴，乃審酌被告係因夫妻感情不睦，猜疑告訴
    人與他人有染，而以暴力相向，致告訴人受有左手及右小腿骨折等傷害，須半年
    時間始能痊癒，所受傷勢非輕，及被告犯罪後之態度等一切犯罪情狀，並依據刑
    事訴訟法第四百五十二條、第二百九十九條第一項前段、第三百三零三條第三款
    ，刑法第二條第一項前段、第二百七十七條第一項、第四十一條第一項前段，罰
    金罰鍰提高標準條例第一條前段、第二條等規定，就被告所犯傷害罪部分，量處
    有期徒刑五月，並諭知易科罰金之折算標準，另就被告被訴毀損部分，諭知公訴
    不受理之判決，其認事用法均無不合，就被告所犯傷害罪之量刑亦屬妥適。被告
    仍以前開情詞提起上訴（未聲明一部上訴，應視為全部上訴），指謫原審判決其
    犯傷害罪不當，併指謫原審此部分之量刑過重，其上訴核無理由，應予駁回。
肆、據上論斷，應依刑事訴訟法第三百六十八條，判決如主文。
本案經檢察官甲○○到庭執行職務。
中      華      民      國　    九十一     年     三      月    二十　　日
                                臺灣高等法院臺中分院刑事第三庭
                                      審判長法  官　陳　朱  貴
                                            法　官  胡　忠　文
                                            法　官　廖　柏　基
右正本證明與原本無異。
不得上訴。
                                            書記官　詹  錫　朋
中      華      民      國　    九十一     年     三      月   二十一 　日
附錄本案論罪科刑法條全文：
刑法第二百七十七條第一項：
傷害人之身體或健康者，處三年以下有期徒刑、拘役或一千元以下罰金。
                          　　　　　　　　　　　　　　　　　　　　　　　Ｒ
